臺灣臺中地方法院民事判決　九十二年度重訴字第八四七號
　　原　　　告　甲○○
　　訴訟代理人　成介之律師
　　複　代理人　莊惠祺律師
　　被　　　告　丁○○
　　訴訟代理人　吳瑞堯律師
右當事人間請求解除契約等事件，本院於民國九十三年十月十三日言詞辯論終結，判
決如左：
    主      文
原告之訴及假執行之聲請均駁回。
訴訟費用由原告負擔。
    事實及理由
一、原告起訴主張：
（一）其於民國九十二年七月十八日與被告簽訂不動產買賣契約書（以下簡稱訟爭契
      約書），向被告購買坐落臺中縣潭子鄉○○段六三六之一三六地號、面積二公
      畝五十一平方公尺、應有部分129/1640，及同段六三六之一四七地號、面積一
      公畝二十九平方公尺、權利範圍全部之土地，及坐落後一筆土地上、門牌號碼
      臺中縣潭子鄉○○路○段一九二巷一六二號房屋一棟（以下簡稱系爭房地），
      總價金合計新臺幣（下同）七百三十萬元。原告購買系爭房地之主要原因，係
      該房屋一樓前院圍牆內種有綠色草皮部分，景觀宜人且視野寬廣，至該房屋前
      院圍牆內其他水泥地部分屬公共迴車空間，被告擔保原告可使用該部分路地，
      且於訟爭契約書第十九條特別載明：該部分土地日後如發生使用上之爭議，被
      告願負責出面協調，另於該契約第二條第二項約定：該契約買賣標的物另行增
      建或占用部分於交屋前，如經其他住戶主張權利者，被告應通知原告，否則原
      告得向被告請求損害賠償或解除契約。詎被告於九十二年八月二十六日交屋後
      ，系爭房屋所在之慈濟名莊社區住戶竟聯名抗議：該房屋一樓前院圍牆內之水
      泥地及綠地均屬公共迴車空間，請求原告回復原狀，原告始知上開屋前綠地亦
      屬公共迴車空間，此與原告購買系爭房地之目的，係為擁有屋前綠地與良好視
      野者迥相違背，是被告所交付之買賣標的物，顯然不具備其於訟爭契約書中擔
      保之品質，自有瑕疵。又原告在遭該社區其他住戶抗議後，曾向仲介系爭房地
      買賣事宜之永慶不動產股份有限公司西屯加盟店（以下簡稱永慶公司）提出質
      疑，經該公司告知：慈濟名莊社區之住戶，於被告交屋予原告前，即曾在系爭
      房屋前之圍牆上懸掛告示牌，聯名抗議被告興建之圍牆係屬違章建築，然被告
      竟要求永慶公司勿將此事轉知原告，僅須將住戶提出抗議之告示牌交由被告處
      理，然於事後對於該社區其他住戶之抗議仍置之不理，則被告亦已違反前引訟
      爭契約書第二條第二項及第十九條之約定，爰依民法第三百五十九條規定及訟
      爭契約書第十四條第三項約定（即被告如有遲延給付、毀約不賣、給付不能、
      不為給付或其他違約情事時，原告得解除訟爭契約），以本件起訴狀繕本之送
      達，作為解除契約之意思表示，次依民法第二百五十九條規定及該契約第十四
      條第三項約定，提起先位之訴，請求被告返還原告已給付之買賣價金七百三十
      萬元，另給付與該買賣價金相同數額之損害賠償七百三十萬元，合計一千四百
      六十萬元，並自起訴狀繕本送達被告翌日起，至清償日止之法定遲延利息。倘
      認原告解除訟爭契約之意思表示並不合法，先位之訴為無理由，然被告既未據
      實告知上開屋前空地屬公共迴車空間，以致原告無法於購買系爭房地之同時，
      擁有該屋前空地之宜人景觀與寬廣之視野，則被告交付之買賣標的物顯然存有
      導致契約預定效用減少之重大瑕疵，爰另依據民法第三百五十九條規定，主張
      訟爭契約之買賣價金應減少為三百二十七萬三千二百六十三元（即應扣除該屋
      前綠地部分之價金），並提起備位之訴，請求被告退還其溢收之四百零二萬六
      千七百三十七元價金，及自起訴狀繕本送達被告翌日起至清償日止之法定遲延
      利息，為此以先位聲明，求為判決被告應給付原告一千四百六十萬元，及自起
      訴狀繕本送達被告之翌日起至清償日止，按週年利率百分之五計算之利息；另
      以備位聲明，請求被告給付原告四百零二萬六千七百三十七元，及自起訴狀繕
      本送達被告之翌日起至清償日止，按週年利率百分之五計算之利息，且就先位
      及備位聲明，均陳明願供擔保請准宣告假執行。
（二）對被告抗辯所為之陳述：
      依訟爭契約書第一、二條約定，該契約之買賣標的物除系爭房地外，尚包括被
      告占用之系爭房屋一樓前院圍牆內空地，原告已就該占用部分支付價金，則被
      告就該部分自應負物之瑕疵擔保責任，即確保原告得使用該房屋一樓前院圍牆
      內之空地而不受第三人之干擾。至於該契約第十九條之約款，乃原告為確保被
      告於系爭房屋一樓圍牆內路地使用權誰屬發生爭議時能出面協調而特別加註，
      以維護自身權益，兩造既未另行約定：訟爭契約第十九條得排除第二條第二項
      之適用，則原告以被告未將慈濟名莊社區之其他住戶，就該房屋一樓前院圍牆
      內之空地主張權利之事通知原告，違反訟爭契約第二條第二項規定為由，主張
      解除訟爭契約，自屬於法有據。被告抗辯訟爭契約書第十九條規定係以手寫方
      式所記載，足以排除第二條第二項約款之適用云云，並無理由。又訟爭契約第
      十四條第三項，另賦與原告於被告有毀約、給付不能、不為給付或有其他違約
      情事時，得解除契約並請求給付違約金之權利，則縱認原告無法取得上開屋前
      綠地之使用權一事，與民法第三百五十四條第一項所稱之「瑕疵」不符，或該
      瑕疵未達可解除契約之程度，原告仍得援引訟爭契約第十四條第三項約款，主
      張解除該契約，並請求被告賠償其所受之損害。退步言之，原告前開解除契約
      之主張若有失公平，惟原告因系爭房屋所在社區之住戶聯名要求將上開屋前綠
      地還原為公共迴車空間，致使原告購買系爭房地，意在擁有綠地景觀之目的無
      從達成，則被告依訟爭契約書給付之買賣標的物，顯與契約約定之品質大不相
      同，亦不具備契約預定之效用，則原告自得另依據民法第三百五十九條規定，
      主張減少價金，被告抗辯系爭房地係賤價出售，已無減價空間云云，與該條文
      之規定不符，實屬無稽。
二、被告抗辯：
（一）訟爭契約書第一條已明定兩造所訂該契約之買賣標的物為系爭房地及所坐落之
      基地，被告自僅就該條所定之買賣標的物負瑕疵擔保責任，至系爭房屋一樓前
      院圍牆內之部分土地為公共空間，並非訟爭契約之標的，且被告於簽訂該契約
      時，已明確告知原告此事，從而被告就該部分屋前空地自無須負物之瑕疵擔保
      責任。再者，兩造於訟爭契約第十九條，係特別以手寫記載之方式，約定系爭
      房屋一樓圍牆內土地發生使用上爭議時之處理方式，該條款自得排除同份契約
      中其他以電腦打字之制式契約條款之適用，被告依據該條約定，對於上述空地
      之使用權爭議僅負協調之責，原告主張被告必須擔保原告取得綠地部分之使用
      權，否則應負物之瑕疵擔保責任等語，自非有理。縱認原告於訂定訟爭契約時
      ，對於系爭房屋一樓前院圍牆內路地使用權尚有爭議一事並非知情，惟該社區
      其他住戶於九十二年九月五日及九日對原告所為之要求，僅係原告應將該房屋
      之大小門各退後０．八公尺，其退讓之面積，相較於被告依訟爭契約書出售之
      土地面積而言，實極為微小，原告竟以無法使用該一小部分土地為由，以先位
      聲明，主張依據民法第三百五十九條規定，解除訟爭契約，顯失公平，自不應
      准許。
（二）訟爭契約書第十四條第三項之規定，係針對被告就該契約所定之給付有遲延情
      形者加以處罰，惟兩造於九十二年七月八日簽訂訟爭契約書後，被告即於同年
      月二十八日遷離系爭房屋，並於同年八月二十六日正式交屋予原告，是被告並
      無任何遲延給付之情形，原告之先位聲明，另根據訟爭契約第十四條第一項約
      定，主張解除訟爭契約，請求被告返還已交付之價金七百三十萬元，實無理由
      。且被告曾邀集原告之妻、系爭房屋之建商李聰木、鄰居林真真、永慶公司店
      長王元享及丙○○等人共同協調系爭房屋之大小門是否應後退之事，故並無違
      反訟爭契約第十九條約定之事由，是以，原告本於訟爭契約第十四條第三項約
      定，請求被告給付與其已給付之價款同額之違約金，亦非有據。
（三）再者，被告原係委託仲介公司以八百八十六萬元之價格出售系爭房地，經仲介
      公司在兩造間居間協調後，以七百三十萬元之價格成交。惟系爭房屋為獨棟建
      物，與毗鄰之同路段一六一號房屋為雙併式建築，且無增建，卻於九十年九月
      三十日以七百三十八萬元賣出，顯見被告係賤價出售系爭房地。姑不論被告對
      於系爭房屋一樓前院圍牆內空地之使用權，對原告無庸負任何物之瑕疵擔保責
      任，原告之備位聲明，主張依據民法第三百五十九條規定，請求減少價金，已
      非可採；縱認被告交付之買賣標的物有瑕疵，惟因被告出售系爭房地之價金已
      低於一般行情，實無再減少價額之空間，從而原告以備位聲明主張減少價金，
      亦無可採。
      綜上，原告之先位及備位之訴既均無理由，為此聲明：駁回原告之訴及假執行
      之聲請；如受不利益之判決，願供擔保，請准免予假執行。
三、查原告係透過訴外人永慶公司之仲介，於九十二年七月十八日與被告訂定訟爭買
    賣契約書，向被告購買系爭房地，總價七百三十萬元；系爭房屋一樓前院築有圍
    牆，屋前有上開綠地及為公共迴車空間之水泥地。被告於九十二年七月二十八日
    遷離上開房屋，於同年八月二十六日交屋予原告等事實，為兩造所不爭執，堪信
    為真實。
四、原告主張：其係因上開屋前綠地景觀宜人且視野寬廣，始決意購買系爭房地，惟
    被告於兩造締訂訟爭契約前，未告知原告：該屋前綠地係屬公共迴車空間，且該
    房屋所在社區住戶於被告交屋前，即曾在系爭房屋之圍牆懸掛告示牌，聯名抗議
    該房屋前院之圍牆係屬違章建築，惟永慶公司將此事告知被告後，被告未依約負
    責協調，已違反訟爭契約第二條第二項及第十九條約定，為此依據物之瑕疵擔保
    請求權及訟爭契約第十四條第三項規定解除契約，並以先位聲明請求被告返還原
    告已交付之買賣價金七百三十萬元，及與該買賣價金同額之損害賠償暨利息；縱
    認上述解除契約之主張為無理由，惟被告未依訟爭契約之約定，使原告取得上開
    屋前綠地之使用權，其交付之買賣標的物具有重大瑕疵，另根據民法第三百五十
    九條規定，主張減少買賣價金為三百二十七萬三千二百六十三元，並請求被告退
    還溢收之四百零二萬六千七百三十七元價金等語，則為被告所否認，並以前揭情
    詞置辯，則本件應予審究者，厥為：上開屋前綠地，是否係系爭房地買賣契約書
    之標的物？若是，被告交付予原告之系爭房地，有無減少通常或契約約定效用之
    瑕疵？若否，被告依訟爭契約書就該屋前綠地負有何種義務，又被告有無違反該
    約定義務？茲分別審究於次：
（一）按訟爭契約書第一條「不動產標示及買賣權利範圍」，係記載：「土地標示：
      臺中縣潭子鄉○○段六三六之一三六地號、面積二公畝五十一平方公尺、應有
      部分129/1640，同段六三六之一四七地號、面積一公畝二十九平方公尺、權利
      範圍全部之土地」，及「建築改良物標示─基地坐落：臺中縣潭子鄉○○段六
      三六之一四七號、建物門牌：臺中縣潭子鄉○○路○段一九二巷一六二號」，
      此有原告提出之訟爭契約書一份附卷可稽。而兩造就被告已將上開地段六三六
      之一四七地號土地及系爭房屋所有權移轉登記予原告所有一事並無爭執（見本
      院九十三年七月十三日言詞辯論筆錄第二頁），另原告於九十二年八月十八日
      亦經登記為該地段六三六之一三六地號土地之共有人之一，應有部分係
      129/1640，復有原告提出之該筆土地登記謄本一件為證，足見被告已依上述契
      約條文履行移轉買賣標的物所有權之義務完畢。又本院曾囑託臺中縣雅潭地政
      事務所測量系爭房屋、屋前草皮及水泥地之坐落位置與面積，依該地政事務所
      繪製如附圖所示土地複丈成果圖可知，系爭房屋前方草皮之絕大部分面積，係
      位在供作系爭房屋所在社區○○道路用之上開地段六三六之一三六號土地上，
      而被告就該筆土地既僅負有移轉登記應有部分予原告之義務，足見該片草地所
      在特定位置之土地所有權，並非訟爭契約第一條之標的物甚明。再者，同份契
      約第二條第一、二款約定：「本買賣標的物現況另有增建或占用部分，依現行
      法令無法登記，其權利義務業經雙方約定如下：一、增建或占用範圍：壹樓空
      地、頂樓；二、若增建或占用部分於交屋前（如有借屋裝修則為借屋裝修前）
      曾被拆除或曾被通知拆除或曾經其他區分所有權人或住戶主張權利者，乙方（
      按即被告）應告知甲方（按即原告），若因故無法排除則甲方得向乙方請求損
      害賠償或解除本約」，是以該條所定之增建或占用部分之使用權，亦為訟爭契
      約買賣標的之一部，倘該增建或占用部分在被告交屋前，曾發生被拆除、被通
      知拆除或區分所有權人或住戶主張權利而未告知原告時，原告得以買賣標的物
      不具備約定之價值與效用為由，請求被告負物之瑕疵擔保責任，或依訟爭契約
      第二條約定，主張解除契約。惟依證人即為兩造處理系爭房屋買賣事宜之代書
      乙○○於本院九十三年四月二十日言詞辯論期日到庭結證稱：系爭房屋一樓之
      廚房有增建，訟爭契約書第二條第一款於「一樓空地」之選項打勾，即係指該
      房屋一樓增建部分，該房屋圍牆內之其他空地，並非該條款所勾選之「一樓空
      地」所指範圍，核與證人即仲介兩造簽訂系爭房屋買賣契約之永慶公司職員丙
      ○○，於本院九十三年三月十六日言詞辯論期日亦到庭結證：訟爭契約書第二
      條第一款勾選之「一樓空地」，不包括路地及綠地等語相符，顯見系爭房屋前
      方圍牆內之綠地，非屬該契約第二條第一款所指之增建或占用部分。綜上，系
      爭房屋前之綠地，既非訟爭契約第一條所指被告應移轉所有權之不動產，亦非
      第二條所稱被告應擔保交屋予原告前未曾被拆除或曾被通知拆除或曾經其他區
      分所有權人或住戶主張權利之增建或占用部分，從而該屋前綠地之所有權與使
      用權並非訟爭契約之買賣標的，原告非但不得以被告未能使其享有該片綠地之
      使用權，本於民法第三百五十九條規定，主張解除訟爭契約或減少價金，其指
      稱該片綠地係訟爭契約第二條第一款所謂「占用部分」，因於被告交屋前曾發
      生社區住戶聯名抗議之情事（詳後述），且被告無力排除，則其得以被告違反
      該條約款為由，主張依同條第二款約定解除訟爭契約，亦非有據。
（二）次查，訟爭契約書第十九條係以手寫方式記載：「一、圍牆內：路地使用權，
      屬於可使用空間，若有發生使用上之爭議，出賣人（按即被告）必須負責出面
      協調」等文字，有卷附該契約書供參。該條款之由來，乃兩造簽訂訟爭契約時
      ，原告對其得否使用系爭房屋圍牆內之空地有所疑慮，被告稱建設公司曾允諾
      其可使用該部分空地，故訂有此條款，該條款係證人乙○○依照兩造事先談妥
      並書寫於白板上之內容照抄至契約中。原告於兩造協商締約事宜之初，曾要求
      被告：一旦系爭房屋圍牆內之路地發生糾紛，被告須將問題完全解決，嗣經證
      人丙○○居間協調，始就該問題之解決方式，改為依訟爭契約書第十九條約定
      處理等語，業據證人乙○○於本院前開言詞辯論期日到庭時結證明確，且與證
      人丙○○於本院前揭言詞辯論期日到庭時另結證：兩造在伊任職之永慶公司就
      系爭房地訂立買賣契約時曾約定：系爭房屋前方圍牆內之空地如有使用上之爭
      議，被告應出面協調等情，亦相符合，足認兩造就系爭房屋圍牆內空地之相關
      爭執如何解決，於訂定訟爭契約時即曾加以討論，最後達成之合意，係記載於
      訟爭契約書第十九條，亦即，被告僅就有關該圍牆內空地之爭議負責出面協調
      ，從而原告另主張被告有違反訟爭契約之情事，依據該契約第十四條約定解除
      契約及請求被告賠償違約金，是否有理由，即與被告有無怠於履行該契約第十
      九條所定之義務有關。經查，證人即慈濟名莊社區內門牌號碼臺中縣潭子鄉○
      ○路一九二之一五九號房屋之住戶戊○○，於本院九十三年九月十四日言詞辯
      論期日到庭結證稱：伊於九十一年間購買上開房屋後不久，慈濟名莊社區之其
      他住戶即告訴伊系爭房屋之圍牆是違章，且圍牆內現供該房屋之住戶作為屋前
      花園之土地，係占用該社區住戶共同持分之路地，住戶要求伊之夫簽名，向系
      爭房屋之住戶主張應將該違章之圍牆拆除，至伊先生簽名後，其他住戶有無告
      知該住戶應將圍牆拆除，或有何抗議之動作，伊均不清楚等語，並無從證明該
      社區住戶是否確曾針對系爭房屋圍牆內之空地使用問題與被告發生爭議。至另
      名證人即系爭房屋隔壁之門牌號碼臺中縣潭子鄉○○路○段一六一號房屋（以
      下簡稱一六一號房屋）住戶己○○於本院九十三年十月十三日言詞辯論期日到
      庭結證稱：慈濟名莊社區之住戶於九十二年間，被告尚未出售系爭房屋予原告
      前，曾將一塊寫有：此係公共用地迴車道，不能占為己有等文字之牌子，掛在
      系爭房屋之大門上數日，但被告並未居住在系爭房屋內，於系爭房屋大門懸掛
      該牌子期間，伊亦未曾見被告在該社區中出現等語，則僅能證明慈濟名莊社區
      之住戶曾以標語牌抗議系爭房屋之圍牆將該社區部分公共迴車道圍住之事，然
      斯時被告既尚未簽訂訟爭契約，出售系爭房屋予原告，自無從以被告未就上開
      締約前發生之爭議負責協調，認被告有何違約之情事。再者，證人丙○○於本
      院上開言詞辯論期日到庭時復證陳：上開社區之住戶於被告交屋前，曾抗議圍
      牆內空地是違章，伊曾偕同兩造至系爭房屋現場與社區住戶協調，當時該社區
      住戶要求原告拆除系爭房屋之圍牆，或將圍牆退後讓出迴車空間，惟原告表示
      其購買系爭房屋時已包括圍牆部分，倘要求其退讓，所有住戶均須簽立協議書
      ，表示退讓後不再打擾原告，兩造與住戶就此未達成共識，因而協調未成等語
      ，是以慈濟名莊社區之住戶於被告將系爭房屋交付原告前，固曾提出抗議，惟
      被告已依訟爭契約第十九條約定，會同原告與證人丙○○出面協調，即無違背
      該條約定之情事，且該次協調係因原告要求所有住戶須立書表明不再妨害其居
      住安寧，始同意將系爭房屋之圍牆拆除或退縮，讓出迴車空間，以致兩造與住
      戶間無法達成共識，而訟爭契約第十九條既未課被告以須就關於系爭房屋圍牆
      內空地使用權之爭議，均必協調出令原告滿意結果之義務，則被告出面協調該
      社區住戶抗議系爭房屋圍牆將公共迴車道圍住之事，應認已履行上述約款所定
      義務。
（三）按訟爭契約書第十四條第一項及第三項分別約定：兩造其中一方若未按該契約
      條款約定履行，即屬違約，經他方通知催告後仍不履行時，他方得逕行解除訟
      爭契約；被告若有毀約不賣或給付不能或不為給付或有其他違約情事時，原告
      得解除訟爭契約，被告應於原告解約日起十日內給付原告已給付價款之一倍金
      額，作為違約之損害賠償金。是以原告主張依上述約款解除訟爭契約，並請求
      被告給付相當於其已付買賣價金一倍之違約金，自須以被告有未履行訟爭契約
      條款內容、毀約、給付不能或不為給付之情形為要件。然如上所述，被告就訟
      爭契約第一條約定之買賣標的物及第二條約定之增建或占用部分，並無不能或
      不為給付之情事，且其亦未違反依訟爭契約第十九條約定應負之義務，原告復
      未舉證證明被告有違反訟爭契約其他條款之情形，則其根據上開約款主張解除
      訟爭契約及向被告求償違約金，均乏依據。至原告主張：其係因系爭房屋之視
      野寬廣，且前方擁有景觀宜人之綠地，始決意購買系爭房地等情，固與證人乙
      ○○於本院前開言詞辯論期日證述：原告於簽約時，曾特別提及其母親很喜歡
      系爭房屋之綠地庭院等語相符，惟此僅能證明系爭房屋前之綠地及優美景觀，
      係引發原告購買該房屋之動機，然遍觀訟爭契約書各條約款，並未特別針對該
      片屋前綠地倘有第三人主張使用權時，被告應負何種契約上責任加以約定，是
      原告於締約過程中，極可能未適切將其心中對屋前綠地之重視傳達予被告知悉
      ，以致未能在訟爭契約中明定被告就屋前綠地使用權應負之給付義務及違約責
      任，則原告自不得於事後以系爭房屋前之綠地恐無法由其單獨使用，與其購買
      系爭房地之初衷不合為由，要求被告負法律未規定且契約亦無明文約定之責任
      。原告另主張：被告曾對其隱瞞慈濟名莊社區之住戶在被告交屋前，即曾在系
      爭房屋前之圍牆上懸掛告示牌，聯名抗議系爭房屋之圍牆係屬違章建築之事，
      原告於被告交屋後，遭該社區住戶聯名抗議，始知受被告詐欺等語，然則，姑
      且不論原告於九十二年九月九日即寄發存證信函，要求被告儘速處理上述社區
      住戶聯名抗議之事，此有原告提出之臺中何厝郵局第一七六四號存證信函一件
      為憑，是以原告至遲自斯時起，即已知悉被告有其指稱之所謂「詐欺」之行為
      ，然其迄至本院最後言詞辯論終結之日（九十三年十月十三日）止，從無任何
      撤銷其因而訂定訟爭契約買受系爭房地之意思表示，則其得行使上開撤銷權之
      期限，已逾民法第九十三條之一年除斥期間。況且，原告聲請訊問之證人己○
      ○於本院前揭言詞辯論期日曾另證稱：伊曾告訴被告應將系爭房屋之圍牆拆除
      ，如欲出售系爭房屋，亦應告知後手，圍牆內之空間係公共迴車道，被告曾向
      伊承諾將拆除圍牆，使伊之車輛可以進入。伊最後一次與被告商談拆除系爭房
      屋圍牆一事時，原告之妻也在場，這次商談之時間是在被告把房子賣給原告前
      等語，另原告於同一言詞辯論期日則自承：伊在買房子之前，人在國外，係透
      過伊之妻處理購買系爭房屋事宜，足見代原告洽購該房屋之其妻，早在被告出
      售該房屋前，即知該房屋圍牆內之空地係公共迴車道，可能遭該房屋所在社區
      之住戶主張權利之事，則原告主張其係在未經被告據實告知上述社區住戶曾要
      求拆除系爭房屋圍牆之情況下，因陷於錯誤而購買系爭房地云云，亦不足取。
（四）綜上所述，系爭房屋前方之綠地既非訟爭契約書之標的物，則被告對於該綠地
      不負物之瑕疵擔保責任，又該綠地並非訟爭契約書第二條所指之增建及占用部
      分，且被告於系爭房屋所在社區之住戶，抗議該房屋外圍搭蓋之圍牆應予拆除
      或退縮時，已依該契約第十九條規定出面協調，則被告並無何不履行訟爭契約
      所定義務之違約情事，是原告主張被告未能使其享有該綠地之景觀，所交付之
      買賣標的物有瑕疵，且被告對其隱匿該綠地於交屋前曾遭該房屋所在社區之住
      戶主張權利，違反訟爭契約第二條第二款規定，分別依據民法第三百五十九條
      及訟爭契約第十四條規定，主張解除契約，並本於民法第二百五十九條規定及
      訟爭契約第十四條第三項約定，提起先位之訴，請求被告返還原告已給付之買
      賣價金七百三十萬元，另賠償原告與該買賣價金相同數額之損害，合計一千四
      百六十萬元，並無理由。又系爭房屋前之綠地既非被告依訟爭契約應負擔保責
      任之標的物，原告另依民法第三百五十九條規定，以備位聲明請求減少價金，
      亦非有據。是原告之訴為無理由，應予駁回。
五、原告受敗訴判決，其假執行之聲請即失所依據，應併予駁回。
六、本件事證已臻明確，原告於九十三年八月二十日聲請再次訊問證人丙○○，旨欲
    證明原告提出之標的物現況說明書係被告所填寫，惟該標的物現況說明書並非兩
    造就系爭房地所訂不動產買賣契約內容之一部分，僅係被告為委託永慶公司出售
    系爭房地，而與永慶公司所訂專任委託銷售契約書之附表等情，業為兩造所不爭
    ，從而被告就系爭房屋應負之出賣人責任，另就該房屋前之空地對原告究負有何
    種程度之義務，悉應依兩造簽訂之不動產買賣契約書決定，是被告有無如原告所
    指，在該標的物現況說明書中勾選：系爭房屋未占用他人土地、未經其他區分所
    有權人或住戶主張權利之舉，即無訊問證人丙○○以調查之必要。原告另於九十
    三年十月八日具狀聲請本院再至系爭房屋現場，勘驗該房屋所存有之漏水及出油
    等瑕疵，據以作為其以備位聲明主張依民法第三百五十九條規定請求減少價金之
    攻擊防禦方法，然依民法第三百五十四條規定，出賣人僅就其交付買賣標的物時
    ，存在於買賣標的物上之瑕疵負擔保責任，而被告早於九十二年八月二十六日即
    已交屋予原告，業如前述，原告既未能舉證證明該房屋於被告交屋時即有其所指
    出油及漏水之瑕疵，則被告自無庸就此負物之瑕疵擔保責任；退步言之，縱系爭
    房屋於被告交屋時即存有上述瑕疵存在，惟按當事人意圖延滯訴訟，或因重大過
    失逾時始行提出攻擊或防禦方法，有礙訴訟之終結者，法院得駁回之，民事訴訟
    法第一百九十六條第二項前段規定甚明。原告於九十二年十一月六日即提起本件
    訴訟，竟遲至訴訟進行近一年，本院宣示言詞辯論終結前一週，始提出此項攻擊
    防禦方法，甚且於本院在九十三年六月三日勘驗系爭房屋時，未聲請就該房屋有
    無出油或漏水之問題一併勘驗，則其此項攻擊防禦方法之提出，非但有礙訴訟之
    終結，且原告就其未能適時提出此項攻擊防禦方法亦顯有重大過失，揆諸前揭規
    定，本院自得駁回此項證據調查之聲請，附此敘明。
七、訴訟費用負擔之依據：民事訴訟法第七十八條。
中      華　　  民　　  國　　九十三　　年　　  十　　  月　　二十七　　日
                                臺灣臺中地方法院民事第一庭
~B法　　　官　鍾啟煒
右為正本係照原本作成
如對本判決上訴，須於判決送達後廿日內向本院提出上訴狀
中      華　　  民　　  國　　九十三　　年　　  十　　  月　　二十九　　日
~B法院書記官
